---
title: "Número de consultas ao médico"
author: "Cesar Taconeli"
output:
  html_document:
    theme: flatly
    highlight: pygments
    toc_depth: 5
    # code_download: true
    # code_folding: show
    toc: true
    toc_float:
      collapsed: false
    # df_print: kable
---

```{r setup, include=FALSE}
knitr::opts_chunk$set(echo = TRUE)
```

## Modelos para dados com excesso de zeros

```{r, message = F}
require("faraway")
require("gamlss")
help(dvisits)
```

Vamos modelar o número de visitas ao médico nas duas últimas semanas 
(doctorco) em função de algumas das covariáveis disponíveis na base

```{r}
dvisits <- dvisits[sample(1:nrow(dvisits)),]
```

Apenas ordenando as linhas da base de forma aleatória (estavam dispostas
de forma sistemática).

```{r}
dvisits$sex <- as.factor(dvisits$sex)
levels(dvisits$sex) <- c('Masculino', 'Feminino')
dvisits$levyplus <- factor(dvisits$levyplus)
levels(dvisits$levyplus) <- c('Publico', 'Particular')
dvisits$chcond1 <- factor(dvisits$chcond1)
levels(dvisits$chcond1) <- c('Nao cronico', 'Cronico')
```

Convertendo algumas das variáveis para fator e renomeando os níveis.

```{r}
tabela <- table(dvisits$doctorco)
barplot(tabela)
```

O gráfico de barras evidencia uma grande freqência de indivíduos com 
zero consultas.

Todos os ajustes na sequência foram realizados usando a biblioteca
gamlss (mesmo aqueles que poderiam ser feitos usando a função glm, 
para fins de padronização).

Vamos avaliar os ajustes de seis modelos distintos:

## Modelo 1: Poisson 

**(sem inflação de zeros)**

```{r}
modelo1 <- gamlss(doctorco ~ sex + age + agesq 
                  + income + levyplus + illness + actdays + chcond1 + hospadmi 
                  + medicine, family = PO, data = dvisits)
plot(modelo1)
```
 
A biblioteca gamlss tem como padrão os resíduos quantílicos aleatorizados.
O qqplot indica a não normalidade dos resíduos e, consequentemente,
o desajuste do modelo.

## Modelo 2: Binomial negativa 

**(sem inflação de zeros)**
```{r}
modelo2 <- gamlss(doctorco ~ sex + age + agesq + income + levyplus + illness + 
                      actdays + chcond1 + hospadmi + medicine, family = NBI, 
                  data = dvisits)
plot(modelo2)
```

A análise de resíduos indica melhor ajuste em relação ao modelo de Poisson.
Mas ainda se observa algum desajuste.

##Modelo 3: Poisson com inflação de zeros 

**(mas sem covariáveis para o componente
do excesso de zeros)**

```{r}
help("ZIP")
modelo3 <- gamlss(doctorco ~ sex + age + agesq + income + levyplus + illness + 
                      actdays + chcond1 + hospadmi + medicine,
                  family = ZIP, data = dvisits) 
plot(modelo3)
```

Problemas de ajuste semelhantes ao modelo de Poisson sem inflação.

## Modelo 4: Binomial negativa com inflação de zeros

**(mas sem covariáveis para o componente
do excesso de zeros)**

```{r}
help("ZINBI")
modelo4 <- gamlss(doctorco ~ sex + age + agesq + income + levyplus + illness + 
                      actdays + chcond1 + hospadmi + medicine,
                  family = ZINBI, data = dvisits) 
plot(modelo4)
```


## Modelo 5: Poisson com inflação de zeros

**(incluindo as covariáveis também na modelagem 
do componente do excesso de zeros)**

```{r}
modelo5 <- gamlss(doctorco ~ sex + age + agesq + income + levyplus + illness + 
                      actdays + chcond1 + hospadmi + medicine,
                     sigma.formula = ~ sex + age + agesq + income + levyplus + 
                      illness + actdays + chcond1 + hospadmi + medicine, 
                     family = ZIP, data = dvisits) 
plot(modelo5)
```

Observe que para incluir covariáveis na modelagem do parâmetro do excesso
de zeros, tivemos que declarar uma segunda fórmula em "sigma.formula = ~ ..."

## Modelo 6: Binomial negativa com inflação de zeros 

**(incluindo as covariáveis 
também na modelagem do componente do excesso de zeros)**

```{r}
modelo6 <- gamlss(doctorco ~ sex + age + agesq + income + levyplus + illness + 
                      actdays + chcond1 + hospadmi + medicine,
                  nu.formula = ~ sex + age + agesq + income + levyplus + 
                      illness + actdays + chcond1 + hospadmi + medicine,
                  family = ZINBI, data = dvisits) 
plot(modelo6)
```

No caso da binomial negativa, para incluir covariáveis na modelagem do parâmetro do excesso
de zeros, tivemos que declarar uma segunda fórmula em "nu.formula = ~ ...".
Isso porque, para a ZINB, o gamlss identifica sigma como o parâmetro de dispersão.

Vamos comparar os modelos pelos respectivos AICs.

```{r}
AIC(modelo1, modelo2, modelo3, modelo4, modelo5, modelo6)
```


Observe que o modelo 6 (ZIBN com covariáveis para o excesso de zeros)
foi aquele que produziu menor AIC. Pelos gráficos de resíduos, adicionalmente,
fica claro que é o que proporciona melhor ajuste. Vamos explorar
um pouco mais ele.

```{r}
summary(modelo6)
```


Observe que o resumo do modelo é separado em duas partes: a primeira para
a média da binomial negativa e a segunda para a probabilidade de zeros excedentes.

Podemos observar que a probabilidade associada ao excesso de zeros é
menor para pacientes do sexo feminino; diminui conforme o número de enfermidades
nas últimas duas semanas (illness); diminui conforme o número de dias inativos 
nas últimas duas semanas (actdays); diminui conforme o número de medicações
prescritas nas últimas duas semanas (medicine).

Ao olhar para a parte da binomial negativa, verificamos que a frequência de consultas,
em média, aumenta conforme o número de dias inativos (actdays);
aumenta conforme o número de noites internado (hospadmi) e aumenta
conforme o número de medicações prescritas (medicine).

Deixo como tarefa escrever as expressões dos modelos ajustados e explorar os efeitos.

Apenas para fins de ilustração, vamos ajustar um modelo apenas com as variáveis
com efeito marginalmente significativo ao nível de 5% (além da idade, para o
componente do excesso de zeros).

## Modelo 7 
```{r}
modelo7 <- gamlss(doctorco ~ actdays + hospadmi + medicine,
                  nu.formula = ~ sex + age + agesq +illness + actdays + medicine,
                  family = ZINBI, data = dvisits)

LR.test(modelo7, modelo6) ### Comparando os modelos via teste da razão de verossimilhanças.
```

Os ajustes não diferem significativamente. Podemos adotar o modelo 7, portanto.

```{r}
plot(modelo7)
summary(modelo7)
```

Embora as estimativas, numericamente, tenham sido alteradas, as conclusões
apresentadas anteriormente se mantém.

```{r}
confint(modelo7, what = 'mu')
confint(modelo7, what = 'nu')
```

Intervalos de confiança.

```{r}
pmu <- predict(modelo7, what = 'mu', type = 'response')
```

Valores ajustados para a média da binomial negativa para cada linha da base.

```{r}
pnu <- predict(modelo7, what = 'nu', type = 'response')
```

Valores ajustados para a probabilidade de zero excedente para cada linha da base.

```{r}
valores <- pmu * (1-pnu)
head(valores)
```

Valores ajustados para o número esperado de consultas para cada linha da base.