---
title: "Executivos compartilhados"
author: "Cesar Taconeli"
output:
  html_document:
    theme: flatly
    highlight: pygments
    toc_depth: 5
    # code_download: true
    # code_folding: show
    toc: true
    toc_float:
      collapsed: false
    # df_print: kable
---



```{r setup, include=FALSE}
knitr::opts_chunk$set(echo = TRUE)
```


```{r, message = F}
require(car) 
require(MASS)
require(lme4)
require(hnp)

help("Ornstein")
data(Ornstein)
head(Ornstein) 
summary(Ornstein)
```
 

Variáveis: 
**assets:** ativos da corporação (em milhões de dolares);  
**sector:** setor de operação (AGR: agriculture; TRN: transportes; **MIN:** mineração, metais,...  
**nation:** CAN: Canadá; UK: Reino Unido; US: Estados Unidos; OTH: outro.  
**interlocks:** Número de diretores e executivos compartilhados com outras companhias.  

**Objetivo: modelar interlocks em função das demais variáveis.**

## Alguns gráficos

```{r}
boxplot(Ornstein$assets) 
```

Distribuição dos ativos extremamente assimétrica, com algumas companhias 
bastante discrepantes (superiores, em relação aos ativos) em relação às demais.

```{r}
boxplot(log(Ornstein$assets)) 
```

Utilizar o logaritmo simetriza a distribuição dos ativos. Com base 
nisso, vamos usar **log(assets)** no modelo.

```{r}
plot(log(Ornstein$assets),Ornstein$interlocks,pch=20,
     ylab='Número de diretores compartilhados',xlab='Ativos (em milhões de dolares)')
boxplot(Ornstein$interlocks~Ornstein$nation,xlab='País',
        ylab='Número de diretores compartilhados')
boxplot(Ornstein$interlocks~Ornstein$sector,xlab='Setor',
        ylab='Número de diretores compartilhados')
```

## Ajuste 0 - Modelo Normal
Vamos tentar um modelo com erros normais.

```{r}
ajuste0 <- lm(interlocks ~ log(assets) + nation + sector, data=Ornstein)
par(mfrow=c(2,2))
plot(ajuste0) # Bah.
```

## Ajuste 1 - Modelo loglinear Poisson

```{r}
ajuste1 <- glm(interlocks~log(assets)+nation+sector, family=poisson, data=Ornstein)
summary(ajuste1) 
```

Repare que a deviance residual excede muito o respectivo número de 
graus de liberdade (1547>>>234). Este é um **indicativo de falta de ajuste.**

```{r}
par(mfrow=c(2,2))
plot(ajuste1)
```

Atentem para a escala dos resíduos, com valores acima de 5 e abaixo de -5!!!

```{r}
hnp(ajuste1) # Claramente o modelo não se ajusta aos dados.
```

## Parâmetro de dispersão

Estimando o parâmetro de dispersão com base na estatística X2 de Pearson:

```{r}
phi <- sum(rstandard(ajuste1, type='pearson')**2)/234; phi # Muito maior que 1.
summary(ajuste1, dispersion = phi)
```

Perceba que os erros padrões estão corrigidos (multiplicados pela $\sqrt{\phi}$).

Já corresponde aos resultados de um modelo quase poisson.
```{r}
sqrt(phi) # Os erros padrões ficam multiplicados por 2.607.
```

## Ajuste 2 - Modelo Binomial negativa
Como alternativa, vamos ajustar um modelo de regressão com mesma 
estrutura, mas distribuição binomial negativa.

```{r}
ajuste2 <- glm.nb(interlocks ~ log(assets) + nation + sector, data=Ornstein)
summary(ajuste2) 
```

Repare que o valor da deviance residual, nesse caso, 
é bem mais próximo do respectivo número de graus de liberdade.

```{r}
par(mfrow=c(2,2))
plot(ajuste2)
par(mfrow=c(1,1))
hnp(ajuste2)
```

## Comparação modelos

Vamos comparar os modelos Poisson e binomial negativa 
por meio dos AICs:

```{r}
AIC(ajuste1, ajuste2)
```

O modelo com melhor ajuste (menor AIC) é o **binomial negativo.** Vamos seguir com 
ele.

```{r}
compareCoefs(ajuste1, ajuste2)
```

## Erros padrões
Observe a diferença dos erros padrões produzidos pelos ajustes dos modelos
Poisson e binomial negativo. Os erros produzidos pela Poisson estão
subestimados.

```{r}
confint(ajuste1)
confint(ajuste2)
```

Os intervalos de confiança baseados na Poisson são excessivamente precisos,
comprometendo a taxa de cobertura.

```{r}
Anova(ajuste2) 
```

Pelo resultado do teste, o efeito de setor é não significativo (quando 
o número de diretores é ajustado por país e ativos). 
Vamos eliminar essa variável do modelo.

## Ajuste 3 - Modelo Binomial negativa sem var. "sector"

```{r}
ajuste3=update(ajuste2, ~.-sector)
summary(ajuste3)
```


O resumo do ajuste indica maior frequência de diretores de empresas
norte-americanas em relação às canadenses (referência).
Além disso, a frequência (média) de diretores aumenta conforme os
ativos da empresa.

Vamos testar a igualdade da frequência média de diretores das empresas
que não são norte-americanas.

## Ajuste 4 - Modelo Binomial negativa 

```{r}
Ornstein$IndicaUSA <- factor(ifelse(Ornstein$nation=='US','USA','NãoUSA')) 
ajuste4 <- glm.nb(interlocks ~ log(assets)+IndicaUSA,Ornstein)
```


Agora, vamos testar a restição imposta comparando os modelos 3 e 4.
```{r}
anova(ajuste3, ajuste4) # A diferença de deviances não é significativa. 
summary(ajuste4)
```


A frequência de diretores compartilhados é inferior nos Estados Unidos 
em relação às demais localidades estudadas. 
Estima-se que o número médio de diretores compartilhados nos EUA
seja aproximadamente a metade, em relação às demais localidades (exp(-0,68)).  

Vamos ajustar um modelo por quasi-verossimilhança, definido pela função 
de ligação logaritmica e função de variância $V(\mu)=\phi\mu.$

## Ajuste 6 - Modelo quasi-verossimilhança
```{r}
ajuste6 <- glm(interlocks ~ log(assets)+IndicaUSA,family=quasi(link='log',variance='mu'),Ornstein)
summary(ajuste6)
```


Vamos tentar extrair a logverossimilhança maximizada para esse modelo:
```{r}
logLik(ajuste6) # Como não especificamos completamente uma distribuição paramétrica, não temos uma verossimilhança.
```


```{r}
Anova(ajuste6) # Os testes de hipóteses baseiam-se na função quase-desvio 
```

e na diferença entre funções quasi-desvio para modelos encaixados que, segundo 
McCullagh(1983), funciona como o teste da razão de verossimilhanças.

## Ajuste 7 - Modelo Poisson
```{r}
ajuste7 <- glm(interlocks~log(assets)+IndicaUSA,family = poisson,Ornstein)
```
 
Modelo de poisson com preditor semelhante aos modelos binomial negativo
e de quase-verossimilhança.

## Ajuste 8 - Quasi-verossimilhança com função de variância quadrática
```{r}
ajuste8 <- glm(interlocks ~ log(assets)+IndicaUSA,family=quasi(link='log',variance='mu^2'),Ornstein) 
```

O ajuste8 também corresponde a um modelo de quase verossimilhança, mas 
com função de variância quadrática (v(mu) = phi*mu^2).

Vamos comparar os ajustes dos modelos com distribuição de Poisson, 
binomial nehativa e por quasi verossimilhança. 

```{r}
compareCoefs(ajuste7,ajuste4,ajuste6, ajuste8)
```

Gráficos de resíduos de Pearson vs valores ajustados para os modelos 
quasi-poisson (ajuste6) e Poisson (ajuste7). Repare na escala dos resíduos.

```{r}
par(mfrow=c(1,2),las=1)
plot(fitted(ajuste6),rstudent(ajuste6,type='pearson'),xlab='Preditor ajustado',
     ylab='Resíduo padronizado de Pearson',main='Modelo quasi Poisson')
plot(fitted(ajuste7),rstudent(ajuste7,type='pearson'),xlab='Preditor ajustado',
     ylab='Resíduo padronizado de Pearson',main='Modelo Poisson')
```

Um pouco mais de diagnóstico:

```{r}
influenceIndexPlot(ajuste7,vars=c('Studentized','Cook','Hat'),id.n=3)
influenceIndexPlot(ajuste6,vars=c('Studentized','Cook','Hat'),id.n=3)
```

Pode-se observar menor, novamnet, redução na escala dos resíduos e valores 
consideravelmente menores para as distâncias de Cook para o ajuste6.

Vamos explorar o efeito da quantidade de ativos.

```{r}
require(effects)
plot(allEffects(ajuste4), type = 'response')
```

E se usarmos o modelo Poisson com estimação por Bootstrap?

## Ajuste Boostrap

```{r}
ajusteboot <- Boot(ajuste7, R=999)
```

Observe que usando bootstrap (NÃO PARAMÉTRICO) também contornamos o problema
da superdispersão, com erros padrões próximos aos obtidos usando quase
verossimilhança e a distribuição binomial negativa.


```{r}
confint(ajusteboot) # Intervalos de confiança bootstrap.
confint.default(ajuste6) # Intervalos de confiança baseados no modelo de QL
confint.default(ajuste7) # Intervalos de confiança baseados no MLG Poisson
```


Os ICs baseados no MLG são incorretamete precisos, em relação aos demais.
Ver estudo de simulação em arquivo a parte.

Agora, vamos ajustar o modelo quase poisson com estimação robusta dos
erros padrões (estimador sanduíche). Para isso, vamos usar a biblioteca 
geepack.

## Ajuste 9 -  Modelo quasi-poisson com estimação robusta dos erros padrões

```{r, message = F }
require(geepack)
Ornstein$Subj <- 1:nrow(Ornstein)
ajuste9 <- geeglm(interlocks ~ log(assets) + IndicaUSA, family = 'poisson', id = Subj, data=Ornstein)
summary(ajuste9)

```

