---
title: "Suplementação de ferro em ratos"
author: "Cesar Taconeli"
output:
  html_document:
    theme: flatly
    highlight: pygments
    toc_depth: 5
    # code_download: true
    # code_folding: show
    toc: true
    toc_float:
      collapsed: false
    # df_print: kable
---

```{r setup, include=FALSE}
knitr::opts_chunk$set(echo = TRUE)
```

## Regressão para dados binários grupados com super dispersão

Dados: 

Teratologia é o estudo de anormalidades do desenvolvimento fisiológico. 
Alguns experimentos têm por objetivo investigar os efeitos de dietas
ou agentes químicos no desenvolvimento fetal de ratos. Neste estudo,
ratos (fêmeas) com deficiência de ferro divididos em quatro grupos.
Os ratos do grupo 1 receberam injeções de placebo e, os ratos dos outros
grupos, injeções de suplemento de ferro. As aplicações foram feitas 
nos dias 7 e 10 para os ratos do grupo 2; nos dias 0 e 7 para os ratos
do grupo 3, e semanalmente para os ratos dos grupo 4. Os 58 ratos foram
sacrificados após três semanas e então o número de fetos
mortos em cada ninhada foi contado, além do nível de hemoglobina da mãe. 
Devido à variabilidade genética, a probabilidade de morte pode variar 
entre ninhadas para uma mesma combinação de tratamento e nível de 
hemoglobina.

Se o carregamento dos dados não funcionar, salve o arquivo txt em sua 
máquina e importe localmente.

```{r, message = F}
require(hnp)
require(gamlss)
```


Vamos modelar a probabilidade de morte para um feto em função do tratamento
(vamos considerar apenas controle vs tratado) ajustado pelo nível de
hemoglobina. As variáveis são as seguintes:

litter: indicador de ninhada;  
group: grupo (tratamento);  
h: nível de hemoglobina da mãe;  
n: número de fetos;  
s: número de fetos mortos.  

```{r}
dados <- read.table('https://pastebin.com/raw/4TQ224yk', header = T)
dados$group <- as.factor(ifelse(dados$group == 1, 'Placebo', 'Treatment'))
```


## Ajuste do glm binomial

```{r}
ajuste_bin <- glm(cbind(s,n-s) ~ group + h, weights = n, family = 'binomial', data = dados)
par(mfrow = c(2,2))
plot(ajuste_bin)
par(mfrow = c(1,1))
hnp(ajuste_bin)
summary(ajuste_bin)
```


Observe o valor da deviance residual (170.57) bastante acima do correspondente
número de graus de liberdade (55). Além disso, os resíduos fornecem
forte evidência de que o modelo não está bem ajustado.


Para ajustar o modelo beta binomial, implementado na biblioteca gamlss

## Modelo Beta Binomial

```{r message=FALSE}
ajuste_bb <- gamlss(cbind(s,n-s) ~ group + h, family=BB, data=dados) 
summary(ajuste_bb)
plot(ajuste_bb)
hnp(ajuste_bb)
```


Agora, usando abordagem de quase verossimilhança. Vamos usar com função
de variância $\mu(1-\mu)$:

## Ajuste quasi-binomial

```{r}
ajuste_qbin <- glm(cbind(s,n-s) ~ group + h, family = quasibinomial, data = dados)
summary(ajuste_qbin)
hnp(ajuste_qbin)

summary(ajuste_bin) # Resumo do ajuste - modelo binomial.
summary(ajuste_bb) # Resumo do ajuste - modelo beta-binomial.
summary(ajuste_qbin) # Resumo do ajuste - modelo quase-binomial.

confint.default(ajuste_bin) # Intervalos de confiança - modelo binomial.
confint.default(ajuste_bb) # Intervalos de confiança - modelo beta-binomial.
confint.default(ajuste_qbin) # Intervalos de confiança - quase-binomial.
```


