---
title: "Tweedie - Valor de sinistros"
author: "Cesar Taconeli"
output:
  html_document:
    theme: flatly
    highlight: pygments
    toc_depth: 5
    # code_download: true
    # code_folding: show
    toc: true
    toc_float:
      collapsed: false
    # df_print: kable
---


```{r setup, include=FALSE}
knitr::opts_chunk$set(echo = TRUE)
```

## GLMs com distribuição Tweedie

```{r, message = F}
require(statmod)
require(tweedie)
require(gamlss)
```

O ajuste de modelos com distribuição **Tweedie** pode ser feito, por exemplo,
usando a biblioteca **statmod.** Segue um exemplo, em dados simulados.

```{r}
x <- rnorm(100) # Variável explicativa.
y <- rGA(100, mu = exp(2*x-1), sigma = 1)
```

A resposta tem distribuição $\gamma(log(\mu)=2x-1, \sigma=1)$.

```{r}
mod0 <- glm(y~x,family=tweedie(var.power=2, link.power=0))
```

var.power é o parâmetro de potência para a média, na função de variância.
**link.power** define a função de ligação. link.power=0 corresponde à ligação
logarítmica. Para mais detalhes, consultar a documentação da função.

```{r}
summary(mod0)
```

Usando a função **tweedie.profile**, do pacote **tweedie**, vamos analisar o perfil
de verossimilhança do parâmetro de potência

```{r}
tweedie.profile(y ~ x, p.vec = c(0, seq(1.1, 2.5, length.out = 20)),
                link.power = 0,
                do.plot = T,
                do.smooth = F)
```

A verossimilhança é maximizada em torno de $p=2$, indicando que a distribuição
gama, para a resposta, é indicada (como já se esperava).

## Regressão Tweedie - modelo Poisson-gama composto

Vamos usar o pacote  cplm

```{r, message = F}
require(cplm)
data(AutoClaim)
help(AutoClaim)
```

Dados sobre seguros de automóveis. Vamos modelar o valor dos sinistros 
nos últimos cinco anos em função de covariáveis.

```{r}
dados <- subset(AutoClaim, IN_YY == TRUE)
```

Selecionando para análise apenas os dados usados no artigo de Yip e Yau (2005)

```{r}
dados$CLM_AMT5 <- dados$CLM_AMT5/1000
dados$INCOME <- dados$INCOME/1000
```

Convertendo a escala das variáveis para milhares de dólares.

```{r}
table(dados$CLM_FREQ5)
```

Distribuição de frequências para os números de sinistros registrados
por cada segurado. Observe que 1706 deles não registraram qualquer 
sinistro. Para esses casos, o valor da resposta será exatamente igual 
a zero.

```{r}
par(las = 1, cex = 1.2, mar = c(4,4,2,2))
hist(dados$CLM_AMT5, breaks = 25, main = '', col = 'lightblue', xlab = 'Valor',
     ylab = 'Frequência')
```


Para a análise, vamos considerar apenas algumas das variáveis disponíveis

```{r}
dados <- dados[,c('CLM_AMT5', 'CAR_USE', 'MARRIED', 'AREA', 'MVR_PTS', 'INCOME')]
mod1 <- cpglm(CLM_AMT5 ~ CAR_USE + MARRIED + AREA + MVR_PTS, data = dados)
mod1

head(fitted(mod1)) # Médias ajustadas.
mod1$phi # Estimativa do parâmetro de dispersão.
mod1$p # Estimativa da potência de mu, na função de variância.
```


Vamos plotar a distribuição ajustada para dois vetores de covariáveis
da base. Adicionalmente, vamos estimar as respectivas medianas e P(y>0).

**Perfil 1**

```{r}
dados[1,]
```

**Gráfico**

```{r}
curve(dtweedie(x, mu = fitted(mod1)[1], phi = mod1$phi, power = mod1$p),
      from = 0, to = 60, col = 'red', lwd = 2, xlab = 'y', ylab = 'f(y)')
```

**Mediana**

```{r}
qtweedie(p = 0.5, mu = fitted(mod1)[1], phi = mod1$phi, power = mod1$p)
```

$P(y>0)$

```{r}
1-ptweedie(q = 0, mu = fitted(mod1)[1], phi = mod1$phi, power = mod1$p)
```


**Perfil 2**

```{r}
dados[6,]
curve(dtweedie(x, mu = fitted(mod1)[6], phi = mod1$phi, power = mod1$p),
      from = 0, to = 60, col = 'red', lwd = 2, xlab = 'y', ylab = 'f(y)')
qtweedie(p = 0.5, mu = fitted(mod1)[6], phi = mod1$phi, power = mod1$p)
1-ptweedie(q = 0, mu = fitted(mod1)[6], phi = mod1$phi, power = mod1$p)
```


Vamos calcular os resíduos quantílicos aleatorizados

```{r}
y <- dados$CLM_AMT5
mu <- fitted(mod1)
p <- ptweedie(q = y, mu = mu, phi = mod1$phi, power = mod1$p)
```

Probabilidades acumuladas (segundo o modelo ajustado).

```{r}
p0 <- which(y==0)
p[p0] <- runif(length(p0), 0, p[p0])
```

Aleatorizando os resíduos correspondentes a y=0.

```{r}
residuo <- qnorm(p, 0, 1)
qqnorm(residuo)
qqline(residuo)
```

Resíduo quantílico aleatorizado.


Vamos tentar o ajuste de uma poisson-gama composta com inflação de zeros

```{r}
mod2 <- zcpglm(CLM_AMT5 ~ CAR_USE + MARRIED + AREA + MVR_PTS||
                   MVR_PTS + INCOME, data = dados)
```

Neste caso temos dois preditores. O primeiro, para a média da Poisson-gama
composta (ligação log). O segundo, para a inflação de zeros (ligação
logito). As covariáveis inseridas nos preditores estão de acordo com o
artigo de referência. Apresente suas conclusões!

Para o modelo com inflação de zeros, temos três tipos de predições:

```{r}
dados[1:5,]
predict(mod2, dados, type = 'zero')[1:5]
```

Probabilidade estimada referente à inflação de zeros.

```{r}
predict(mod2, dados, type = 'tweedie')[1:5]
```

Média estimada referente à parte da Poisson-gama composta.

```{r}
predict(mod2, dados, type = 'response')[1:5]
```

Média estimada (geral).

Vamos comparar os AICs dos dois modelos para comparação dos ajustes.

```{r}
AIC(mod1) # Modelo 1.

n <- length(mod2$y)
df2 <- mod2$df.residual
-2*mod2$llik + 2*(n-df2) # Modelo 2.
```

O AIC do modelo 2 é bem menor, indicando melhor ajuste do modelo com inflação de zeros.
